【裁判字號】    90,交易,309
【裁判日期】    901025
【裁判案由】    過失致死等
【裁判全文】
臺灣板橋地方法院刑事判決                          九十年度交易字第三九號
    公  訴  人  臺灣板橋地方法院檢察署檢察官
    被      告  甲○○
右列被告因過失致死等案件，經檢察官提起公訴（九十年度偵字第三一九八號），本
院判決如左：
    主  文
甲○○服用酒類，不能安全駕駛動力交通工具而駕駛，處有期徒刑肆月；又因過失致
人於死，處有期徒刑壹年貳月；應執行有期徒刑壹年肆月。
    事  實
一、甲○○與其妹婿乙○○，於民國九十年一月七日二十三時許，在基隆深澳釣魚、
    飲酒後，甲○○明知其當時反應不佳，已不能安全駕駛動力交通工具（肇事後經
    警對其實施呼氣酒精濃度測試，測得達０‧五一ｍｇ／ｌ），且駕駛執照業遭吊
    扣，不得再駕駛車輛，竟仍酒後無照駕駛車號為Ｖ３─１５８５號自用小客車搭
    載乙○○欲返回家中。嗣於同年月八日凌晨一時二十分許，甲○○駕車行經台北
    縣中和市○○路○段三一一號前（往永和市方向）時，行車速度，應依標誌之規
    定，無標誌者，在市區道路，時速不得超過四十公里，並應注意車前狀況，隨時
    採取必要之安全措施，而依當時情形，並無不能注意之情形，竟應注意能注意而
    疏未注意駕駛前開自用小客車以時速約五、六十公里之速度行駛，亦疏未注意車
    前狀況，致撞及同向前方由丙○○所駕駛並後載陸衛美之ＫＥＰ─８８２號之重
    型機車，使丙○○、陸衛美二人人車倒地，致丙○○受有頭部外傷、頭皮巨大撕
    裂傷、顏面挫傷、撕裂傷、下頷骨複雜性骨折、右鎖骨粉碎性骨折、頸錐挫傷、
    右胸挫傷、第三、四肋骨骨折併發血胸、右顏面皮膚缺損之傷害；陸衛美則因頭
    骨破裂、顱內出血當場死亡。
二、案經台北縣警察局中和分局報請台灣板橋地方法院檢察署檢察官相驗後由檢察官
    自動檢舉，及丙○○、陸衛美之兄丁○○分別訴請台灣板橋地方法院檢察署檢察
    官偵查起訴。
    理  由
一、右揭事實，業據被告甲○○坦承不諱，復有道路交通事故調查報告表乙紙、現場
    照片多幀、告訴人丙○○之亞東紀念醫院診斷證明書乙紙附卷可稽；又本件被害
    人陸衛美確因於右述時、地遭被告所駕駛之Ｖ３─１５８５號自用小客車撞擊後
    ，因頭骨破裂、顱內出血當場死亡之事實，業據台灣板橋地方法院檢察署檢察官
    督同檢驗員相驗無訛，並填具相驗屍體證明書、驗斷書、勘驗筆錄各乙份在卷可
    稽；又被告於肇事後在現場經台北縣警察局中和分局中和派出所經警對其實施呼
    氣酒精濃度測試結果，達０‧五一ｍｇ／ｌ，且被告有反應不佳跡象，有酒精濃
    度測定值乙份、測試觀察紀錄表乙份在卷可按；顯見被告當時反應不佳，無法正
    常駕駛，已不能安全駕駛動力交通工具。
二、按行車速度，依標誌之規定，無標誌者，在市區道路，時速不得超過四十公里；
    又汽車行駛時，駕駛人應注意車前狀況及兩車併行之間隔，並隨時採取必要之安
    全措施。道路交通安全規則第九十三條第一項第一款、第九十四條第三項分別定
    有明文。查本件肇事路段係市區道路，最高限速為時速不得超過四十公里，有道
    路交通事故調查報告表之記載可據，而被告於警訊中自承伊當時之速度約為時速
    五、六十公里；又事故之發生時之天候雖係雨天，惟該路段設有夜間照明設備，
    路面無缺陷，且無障礙物，視距良好，此有前開調查報告表乙紙存卷可按，被告
    於肇事時之駕駛執照雖於吊扣期間，惟其既係前曾合法考領駕駛執照之人，已據
    其於警訊時供認不諱，自應注意前開規定，而依當時情形並無不能注意之情事，
    詎其竟應注意能注意而疏未注意車前狀況，在行經右述肇事地點之慢車道時猶以
    時速約五、六十公里之速度行駛，致撞及同向前方由告訴人丙○○所駕駛並後載
    被害人陸衛美之ＫＥＰ─８８２號之重型機車，使告訴人丙○○受有傷害，被害
    人陸衛美則因頭骨破裂、顱內出血當場死亡，是其應負過失罪責甚明；且本件經
    本院送請台灣省台北縣區車輛行車事故鑑定委員會鑑定結果，亦認為被告酒後駕
    車超速失控為肇事原因，此有台灣省台北縣區車輛行車事故鑑定委員會九十年九
    月七日北鑑字第九０一八五三號函附之鑑定意見書乙份在卷可考。又被害人陸衛
    美確因本件事故死亡，告訴人丙○○亦因本件事故受傷，已如前述，並據被告供
    承在卷，則被告之過失犯行與被害人陸衛美之死亡及告訴人丙○○之受有傷害間
    ，顯有相當因果關係。從而，本件被告過失犯行堪以認定。
三、核被告所為，係犯刑法第二百七十六條第一項之過失致人於死罪、第二百八十四
    條第一項前段之過失傷害罪及刑法第一百八十五條之三之服用酒類，不能安全駕
    駛動力交通工具而駕駛罪。又被告已遭吊扣駕駛執照，業據被告供明在卷，其於
    駕駛執照吊扣期間繼續駕駛車輛，仍屬無照駕駛，是其酒醉、無駕駛執照駕車肇
    致本件事故，並因而致被害人陸衛美死亡、告訴人丙○○受傷，應依道路交通管
    理處罰條例第八十六條第一項之規定加重其刑。又被告一過失行為同時使被害人
    陸衛美死亡、告訴人丙○○受傷，侵害二法益，觸犯二罪名，應依想像競合犯之
    規定，從一重之過失致人於死罪處斷。又被告所犯前開過失致人於死罪、服用酒
    類，不能安全駕駛動力交通工具而駕駛罪二罪名間，犯意各別，構成要件互異，
    應分論併罰。爰審酌被告之素行，本件犯罪之過失、知識程度、所生危害、尚未
    與被害人陸衛美家屬、告訴人丙○○達成民事和解及犯後態度尚佳等一切情狀，
    分別量處如主文所示之刑，並定應執行之刑，以示懲儆。
據上論斷，應依刑事訴訟法第二百九十九條第一項前段，道路交通管理處罰條例第八
十六條第一項，刑法第一百八十五條之三、第二百七十六條第一項、第二百八十四條
第一項、第五十五條、第五十一條第五款，罰金罰鍰提高標準條例第一條前段，判決
如主文。
本案經檢察官吳宗光到庭執行職務
中      華      民      國      九十    年      十      月    二十五    日
                                    臺灣板橋地方法院交通法庭
                                        法  官  高  明  德
右正本證明與原本無異。
如不服本判決，應於判決送達後十日內，向本院提出上訴狀。
                                        書記官  高  玉  彬
中      華      民      國      九十    年      十      月    二十五    日
附錄本案所犯法條全文
中華民國刑法第一百八十五條之三：
服用毒品、麻醉藥品、酒類或其他相類之物，不能安全駕駛動力交通工具而駕駛者，
處一年以下有期徒刑、拘役或三萬元以下罰金。
中華民國刑法第二百七十六條：
 (過失致死罪)
因過失致人於死者，處二年以下有期徒刑、拘役或二千元以下罰金。
從事業務之人，因業務上之過失犯前項之罪者，處五年以下有期徒刑或拘役，得併科
三千元以下罰金。
中華民國刑法第二百八十四條：
 (過失傷害罪)
因過失傷害人者，處六月以下有期徒刑、拘役或五百元以下罰金，致重傷者，處一年
以下有期徒刑、拘役或五百元以下罰金。
從事業務之人，因業務上之過失傷害人者，處一年以下有期徒刑、拘役或一千元以下
罰金，致重傷者，處三年以下有期徒刑、拘役或二千元以下罰金。


司法院資訊處製作；財團法人民間司法改革基金會備份。
